臺灣板橋地方法院刑事判決　　　　　　　　　　　　九十三年度交易字第二一０號
　　公　訴　人　臺灣板橋地方法院檢察署檢察官
　　被　　　告　乙○○
右列被告因過失致死案件，經檢察官提起公訴（九十三年度偵字第一三二二八號），
本院行簡式審判程序，並判決如左：
    主  文
乙○○從事業務之人，因業務上之過失致人於死，處有期徒刑壹年肆月。緩刑參年。
    事  實
一、乙○○係其父親所經營印刷廠之員工，平均每星期有三次騎乘重型機車載送「印
    刷製版」予客戶，係以駕駛重型機車為其附隨業務之人，其明知未領有重型機車
    駕駛執照不得騎乘重型機車，仍於民國九十三年七月二十三日下午一時五十分許
    ，騎乘車號ＣＬＧ—一六一號重型機車載送「印刷製版」欲送予客戶，沿臺北縣
    板橋市○○路由北往南方向直行，行經板橋市○○路第十六號燈桿處，原應注意
    車前狀況，隨時採取必要之安全措施，且應注意行車速度在市區道路之時速不得
    超過五十公里，而依當時天候晴、日間有自然光線，路面乾燥、無缺陷之路況，
    並無不能注意之情事，當其行經前開路段時，左前方適有行人丁○○○在板橋市
    ○○路第十六號燈桿處由東向西方向穿越道路中央分向島（即分隔島）至內側快
    車道上（丁○○○未經一百公尺範圍內之莒光路與萬板路口之行人穿越道穿越，
    而係由中央分向島穿越道路，亦有過失），乙○○因急於載送「印刷製版」予客
    戶，疏未注意車前狀況，復未注意屬市區道路○○○路速限為每小時五十公里，
    猶貿然以時速約七十公里之速度在上開路段內側快車道（其上並未有禁行機車之
    標線）行駛，致所騎乘機車車頭撞擊行人丁○○○之右側身體，使丁○○○因而
    彈起向前跌落在路旁地上，造成其頭部外傷致顱內出血，經送往臺北市立和平醫
    院急救後，延至同日下午六時五十五分許不治死亡。乙○○因本次車禍亦受有下
    頷骨骨折之傷害，而其肇事後旋即委託路人報警處理，並在台北縣板橋市亞東紀
    念醫院向據報前來之警員周明富表示為車禍肇事人而自首，且接受裁判。
二、案經臺北縣政府警察局海山分局報請臺灣板橋地方法院檢察署檢察官偵查起訴，
    而乙○○於準備程序中就被訴事實為有罪之陳述，經告知簡式審判程序之旨，並
    聽取當事人之意見後，裁定進行簡式審判程序。
    理  由
一、訊據被告乙○○對於右揭時地騎乘重型機車肇事致被害人丁○○○死亡之事實，
    於警詢時、偵查及本院審理中均坦承不諱，核與被害人家屬丙○○之指述，及證
    人即目擊本次車禍發生之計程車司機彭日彰、臺北縣政府警察局海山分局交通分
    隊警員甲○○之證述情節相符，並有道路交通事故現場圖、臺北縣政府警察局海
    山分局交通分隊Ａ二類道路交通事故調查報告表、道路交通事故調查報告表（一
    ）、（二）、臺北縣政府警察局舉發違反道路交通管理事件通知單影本各一份，
    及車禍現場、車損照片共十六張在卷可稽。而被害人丁○○○確因本件車禍造成
    頭部外傷致顱內出血，經送往臺北市立和平醫院急救後，延至同日下午六時五十
    五分許不治死亡，亦經臺灣板橋地方法院檢察署檢察官督同法醫師相驗明確，製
    有相驗屍體證明書、驗斷書、勘驗筆錄、臺北市立和平醫院病危通知單各一份及
    被害人死亡照片十四張在卷可憑。
二、按汽車行駛時，駕駛人應注意車前狀況，並隨時採取必要安全措施；又行車速度
    ，依標誌或標線之規定，無標誌或標線者，在市區道路，時速不得超過五十公里
    ，道路交通安全規則第九十四條第三項、第九十三條第一項第一款分別定有明文
    。被告平日騎乘重型機車載送「印刷製版」予客戶，自應注意上開安全規定，而
    本次車禍肇事當時之天候晴、日間有自然光線，路面乾燥、無缺陷，及肇事之市
    區道路速限五十公里等情，亦有上開肇事現場照片及道路交通事故調查報告表（
    一）可稽，被告並非不能注意及此，竟疏於注意車前狀況，貿然以時速約七十公
    里之速度在市區道路行駛，而撞擊被害人丁○○○，致其死亡，被告對本件車禍
    之發生顯有過失。而被害人丁○○○因本件車禍造成頭部外傷致顱內出血，經送
    醫後仍不治死亡，業如前述，則被告之過失行為與被害人之死亡間，具有相當因
    果關係。至行人穿越道路時，設有行人穿越道者，必須經由行人穿越道穿越，不
    得在其一百公尺範圍內穿越道路；在設有劃分島之路段，不得穿越道路。道路交
    通安全規則第一百三十四條第一款、第二款分別定有明文。本案車禍現場約距離
    八十公尺處之板橋市○○路與莒光路口設有行人穿越道，且車禍時被害人丁○○○係在板橋市○○路第十六號燈桿處由東向西穿越道路中央分向島（即分隔島）
    至內側快車道上，遭被告騎乘機車撞擊等情，業據被告於偵查、審理中供明在卷
    ，且經證人彭日彰於偵查中、警員甲○○於審理中證述屬實，並有上開現場照片
    可稽，足徵被害人丁○○○本件車禍時未經一百公尺範圍內之行人穿越道穿越，
    而係由分向島穿越道路至內側車道處遭被告所騎機車撞擊，惟此僅屬被害人丁○○○對車禍發生與有過失，仍難免除被告對本次車禍發生具有過失之認定。本案
    事證明確，被告之過失犯行，洵堪認定。
三、查被告於本次車禍發生前一年，每週約三次騎乘重型機車從事載送「印刷製版」
    事務，業據被告於審理中供明在卷。被告顯係反覆實施同種類之載送「印刷製版
    」事務，而騎乘機車為其附隨業務，是以被告因騎乘機車業務之過失，致被害人
    死亡之行為，核其所為，係犯刑法第二百七十六條第二項之業務過失致死罪。起
    訴書認被告係犯刑法第二百七十六條第一項之普通過失致死罪，起訴法條尚有未
    洽，應予變更。又本次車禍時被告無重型機車駕駛執照，業據被告於審理中供述
    屬實，其無重型機車駕駛執照騎乘機車因而致人死亡，依法應負刑事責任，所犯
    應依道路交通管理處罰條例第八十六條第一項之規定加重其刑。被告肇事後即委
    託路人報警處理，並在亞東紀念醫院向據報前來之警員周明富表示為車禍肇事人
    ，且接受裁判，已據被告於審理中供明在卷，復經警員甲○○於審理中證述屬實
    （至偵查卷附台北縣政府警察局交通事故肇事人自首調查表，填表警員就自首情
    形勾填「１肇事人‧‧託人電話報警，並已報明肇事人之姓名、地點，請警方前
    往處理」一項，與上開審認之事實未合，尚非足採，併予指明），被告係自首無
    訛，應依刑法第六十二條前段規定減輕其刑，並依先加後減之例加減之。另本次
    車禍時被告無重型機車駕駛執照騎乘重型機車，俱如前述，難謂被告係依規定駕
    車行駛，縱認被害人擅自進入內側快車道（本次車禍現場道路係有劃分快慢車道
    ，此觀現場照片甚明，前開道路交通事故調查報告表（一）誤載現場無快慢車道
    分隔線一節，與事實不符，亦非足採）遭被告騎乘機車撞擊因而死亡，亦不得依
    道路交通管理處罰條例第八十六條第二項規定減輕其刑（最高法院九十年度台非
    字第五八號判決亦同此意旨）。爰審酌被告本次車禍過失程度甚重，被害人與有
    過失，及被害人家屬已領取強制責任保險金新台幣（下同）一百四十萬元，迄本
    案言詞辯論終結前雙方雖未達成民事和解，但被告於審理中表現出積極與被害人
    家屬達成和解之意願，且被告與被害人家屬丙○○均陳明願以十五萬元和解（嗣
    被告之母李台美於九十三年十一月四日提出雙方以時五萬元達成和解之和解書一
    份），與被告犯後坦承犯行，態度尚稱良好等一切情狀，處如主文所示之刑，以
    資懲儆。又查被告前未曾受有期徒刑以上刑之宣告，有臺灣高等法院被告全國前
    案紀錄表在卷可按，其因過失致犯本罪，經此教訓，當知謹慎，信無再犯之虞，
    本院認本判決所宣告之刑，以暫不執行為適當，爰併宣告緩刑如主文，以勵自新
    。
據上論斷，應依刑事訴訟法第二百七十三條之一第一項、第二百九十九條第一項前段
、第三百條，刑法第二百七十六條第二項、第六十二條前段、第七十四條第一款，道
路交通管理處罰條例第八十六條第一項，罰金罰鍰提高標準條例第一條前段，判決如
主文。
本案經檢察官張云綺到庭執行職務。
中　　　華　　　民　　　國　　九十三　　年　　 十一 　　月　　 十七 　　日
                              臺灣板橋地方法院交通法庭
                                  法  官  楊志雄
右正本證明與原本無異
如不服本判決應於送達後十日內向本院提出上訴狀
                                  書記官  胡勤義
中　　　華　　　民　　　國　　九十三　　年　　 十一 　　月　　 十七 　　日
附錄本案論罪科刑法條全文：
刑法第二百七十六條
因過失致人於死者，處二年以下有期徒刑、拘役或二千元以下罰金。
從事業務之人，因業務上之過失犯前項之罪者，處五年以下有期徒刑或拘
役，得併科三千元以下罰金。
